【裁判字號】    95,交易,13
【裁判日期】    950615
【裁判案由】    過失傷害
【裁判全文】
臺灣臺中地方法院刑事判決              95年度交易字第13號
公  訴  人  臺灣臺中地方法院檢察署檢察官
被      告  乙○○
選任辯護人  阮春龍律師
上列被告因過失重傷害案件，經檢察官提起公訴（九十四年度偵
字第四三五七號），本院判決如下：
    主    文
乙○○因過失傷害人，致重傷，處有期徒刑伍月，如易科罰金，
以參佰元折算壹日。
    犯 罪 事 實
一、乙○○於民國九十三年七月六日上午九時二十分許，駕駛車
    號ＲＦ三三一二號自小客車，在臺中市北屯區○○○路往天
    津路由北向南之方向行駛，於行經綏遠路與北平路口時，本
    應注意車前狀況隨時採取必要之安全措施，並應注意於行近
    行人穿越道前，應減速慢行，且依當時情況天候晴朗、光線
    良好、路面乾燥無缺陷、亦無障礙物、視距良好，並無不能
    注意之情形，竟疏未注意，適有何文欽騎乘車號ＶＰＭ三九
    一號輕型機車，沿北平路往河北路由西向東之方向行駛，亦
    疏未注意於行經交叉路口及行近行人穿越道前，應減速慢行
    及注意車前狀況，即貿然通過上述路口，而撞及乙○○所駕
    自用小客車右前輪上方葉子板鈑金處（檢察官誤載為左前輪
    ），致何文欽彈落於道路上，受有頭部外傷合併硬腦膜下出
    血、腦水腫、顱骨骨折等傷害，經送醫治療後，腦部仍嚴重
    受傷造成雙側肢體癱瘓、認知功能障礙、喪失言語溝通能力
    及無法自理日常生活，經鑑定後已成為極重度之植物人等重
    傷害。而乙○○於肇事後，在有偵查權限之人知悉犯罪人之
    前，主動向到場處理事故員警楊耀東陳明自己係肇事者，自
    首接受裁判。
二、案經被害人何文欽之妻丁○○訴請臺灣臺中地方法院檢察署
    檢察官偵查起訴。
    理    由
一、訊據被告乙○○固承認於右揭時、地與被害人何文欽發生車
    禍之事實，然矢口否認有何過失重傷害犯行，辯稱：伊車行
    駛至上開肇事路口時有減速，而其車行方向之燈號為綠燈，
    伊乃依號誌慢速通過該十字路口中心才被撞，是被害人何文
    欽闖紅燈，伊並無過失，應受信賴原則之保護，且被害人何
    文欽經送醫後，狀況正常即自行離開醫院，數小時後才再經
    人送回醫院就醫，這段期間是否有其他外力介入導致被害人
    何文欽重傷害不明，是被害人何文欽所受之重傷害與被告之
    行為間應無因果關係云云。然查：
  (一)右揭被害人何文欽因車禍受傷並致重傷害之事實，業據告訴
    人丁○○指訴綦詳，且有行政院衛生署豐原醫院診斷證明書
    、中國醫藥大學附設醫院診斷證明書影本、臺灣臺中地方法
    院九十四年度禁字第五號裁定、中華民國身心障礙手冊影本
    二份、中國醫藥大學附設醫院九十四年七月八日院歷字第○
    九四○七○二五四○號函、九十四年七月二十六日院歷字第
    ○九四○七○二七九四號函、九十五年五月十日院管檔字第
    ○九五○五○一六六四號函及檢附之被害人何文欽病歷影本
    、現場照片共七張在卷可稽。
  (二)被告行經之上開路口設有行人穿越道，且該路段速限為時速
    五十公里，此有道路交通事故現場圖、道路交通事故調查報
    告表（一）、（二）、現場及車損照片七張附卷可稽，而被
    告於初次警詢時自承其時速約五十公里等語（見被告台中市
    ○○○道路交通事故談話紀錄表，偵查卷第四九頁，此段警
    詢紀錄，被告並未爭執，本院審酌該筆錄作成時之情況，亦
    認為適當，是此部分之證據，依刑事訴訟法第一百五十九條
    之五第二項規定，自有證據能力）；於偵查中及本院審理中
    亦自承：伊當時沒有看到被害人何文欽從右側過來，伊也沒
    有煞車，是被撞的時候才嚇一跳等語（偵查卷第一○九頁，
    本院卷（一）第五二頁），參諸證人即被告之同車同事江郁
    蕙於偵查中亦具結證稱：我們這邊行駛方向是綠燈，在發生
    車禍前沒有在十字路口前等紅綠燈，因為車在離紅綠燈約二
    十公尺處就看到是綠燈，並非從紅燈變為綠燈，我看到被害
    人何文欽之機車時，離我們的車約一、二十公尺等語（偵查
    卷第一○八頁），顯見被告當時確實有未注意車前狀況且於
    行近行人穿越道時未減速慢行之情形。而按汽車行駛時，駕
    駛人應注意車前狀況，並隨時採取必要之安全措施，汽車行
    近行人穿越道時，應減速慢行，道路交通安全規則第九十四
    條第三項、第一百零三條分別訂有明文。被告駕車自應注意
    上開安全規定，而事故發生當時天候晴朗、光線良好、路面
    乾燥無缺陷、亦無障礙物、視距良好，有前開卷附道路交通
    事故調查報告表（一）在卷可佐，則依當時情形，並非不能
    注意，被告竟疏未注意於此，而貿然直行致被害人閃避不及
    而發生事故，可證被告之駕車行為，顯有過失。又本件事故
    發生後，被告雖陳述自己之行車方向號誌為綠燈，證人江郁
    蕙亦證稱伊於離肇事路口約二十公尺處見被告之行車號誌為
    綠燈等語（見上述證詞），然被告於偵查中自承：伊約離肇
    事路口前三十公尺看到是綠燈等語（偵查卷第一○九頁），
    足見本件於被告行經肇事路口時非無號誌轉換之可能，且號
    誌之轉換時間甚短，證人江郁蕙是否確然清楚看到被告通過
    該肇事路口之號誌，非無可疑，且其為被告同車之同事，具
    有利害關係，再本件事故後，經警員現場訪查結果，亦查無
    其他目擊證人，此有臺中市警察局第五分局函一份在卷可稽
    （偵查卷第一○三至一○五頁），故本件並無其他證據證明
    被告與被害人何文欽究竟何人違反管制燈號闖紅燈，本院自
    難以被告及證人江郁蕙證述之一方之詞，遽以認定是被害人
    何文欽闖紅燈肇事，此經本院送請臺灣省臺中市區車輛行車
    事故鑑定委員會鑑定結果，亦同此認定，有該會九十五年三
    月二日中市鑑字第○九五五四○○四七七號函一份在卷可參
    （本院卷第一二頁）。且按汽車駕駛人對於防止危險發生之
    相關交通法令之規定，業已遵守，並盡相當之注意義務，以
    防止危險發生，始可信賴他人亦能遵守交通規則並盡同等注
    意義務。若因此而發生交通事故，方得以信賴原則為由免除
    過失責任。最高法院著有八十四年臺上字第五三六○號判例
    可資稽考。是以，不論事故發生當時燈號如何，
    本件肇事地點係交岔路口且設有行人穿越道及裝設有管制燈
    號，被告及被害人何文欽均為直行車，雖因現場無足夠之跡
    證據以判定是否被告與被害人間有一造違反管制燈號闖紅燈
    ，然本件事故既發生在交岔路口，而該交岔路口不大，且設
    有行人穿越道，被告及被害人行經該路口時，不論燈號為何
    ，仍應注意減速慢行及注意車前狀況，被告行經該路口時，
    疏未注意車前狀況及減速慢行，以致肇事，自有過失甚明，
    被告所辯伊無過失，應受信賴原則保護云云，尚無足採。雖
    被害人何文欽行經交岔路口及行近行人穿越道前，亦疏未注
    意車前狀況及減速慢行，於本件車禍事故之發生亦有過失，
    且應為肇事主因（本件乃被害人何文欽撞及被告之車輛，肇
    事責任顯大於被告，故被告應為肇事次因），然此僅係被害
    人是否與有過失之問題，並不能因此解免被告過失之責任。
  (三)雖被告另以被害人何文欽經送醫後，狀況正常即自行離開醫
    院，數小時後才再經人送回醫院就醫，這段期間是否有其他
    外力介入導致被害人何文欽重傷害不明，辯稱被害人何文欽
    所受之重傷害與其行為間應無因果關係云云。然，被害人何
    文欽於車禍當日上午九時二十三分許到院急診後，即自行離
    開醫院，大約當日上午十一時半時，又被強制送回醫院就診
    ，有中國醫藥大學附設醫院九十五年五月十日院管檔字第○
    九五○五○一六六四號函檢附之被害人何文欽病歷影本中護
    理記錄在卷可參（該本院卷（二）第九頁），並經證人即受
    理被害人何文欽急診之護士丙○○到庭具結證稱：是我幫被
    害人何文欽檢傷分類，並幫他掛號，二次都是我處理的，何
    文欽第一次是被文昌救護隊送來急診，我幫他檢傷分類，當
    時因為他自己一個人，所以我幫他掛號，掛號後，我就帶他
    到外科區等候看診，等待過程中，何文欽告訴我他不要看診
    ，所以病歷上記載，何文欽約在十點左右自行離開，當時何
    文欽人是清醒的，受傷情形是頭部有外傷，頭內有無出血我
    看不出來，當時何文欽可以正常走路，跟正常人一樣，何文
    欽第二次是大約十一點半時，是民眾報案，由警察不是一一
    九送進來醫院，如何送進來的我忘記了，進來後何文欽人不
    是很清醒，躺在床上。當日急診病歷護理紀錄之記載有簡寫
    ，其內容應是「病患於9點23分因車禍頭部小於5公分之擦傷
    ，由一一九送入，意識清楚，呼吸平順，在等候看診時，病
    患表示不願意就醫，便自行離去，約11點半，經民眾報案，
    由警察強制就醫，病患意識躁動。『Ｅ3』的意思是要我們
    叫病患，病患才會睜開眼睛。『Ｍ6』的意思是叫病患作動
    作，病患可以照做。『Ｖ4』的意思是病患對人、事、地的
    反應會比較慢，經醫師孫一誠診視後，予以左列處理，而第
    二段大約是記載，醫師要我們幫病患打點滴、抽血、導尿驗
    藥物濃度，旁邊並記載，病患很躁動無法配合處理，醫師孫
    一誠診視後，予以四肢保護性約束」，這二段護理記載是護
    士張怡芳記載，但我有參與」等語無訛（見本院卷第四八至
    五十頁），且為兩造所不爭執，自堪信屬實。惟本院酌以被
    害人何文欽所受之傷勢為頭部外傷合併硬腦膜下出血、腦水
    腫、顱骨骨折等傷害，而此等頭部之傷勢於初次就醫時，未
    能及時發現徵狀，事後才顯現出來，並未違反經驗法則及論
    理法則，此參以證人丙○○到庭具結證稱：（依你的經驗，
    有無像何文欽這樣子第一次出院，第二次又被送回來的例子
    ？）有，通常是因為病患認為自己狀況不嚴重，不想就醫，
    我以前遇過的類似情形有頭部外傷或撞到肚子，但外觀沒事
    的，後來檢查就腦出血、內臟破裂、肚子出血，是因為看不
    到病患身體裡面的病情變化等語（本院卷第五十至五一頁）
    可以得證，況本件被告亦無法舉證證明被害人何文欽於上開
    自行離開醫院至再被強制送醫之約二個小時左右期間內，確
    有何外力介入而中斷因果關係，故而，本件被告之過失行為
    與被害人之死亡間確具有相當因果關係。
  (四)從而，本件事證明確，被告過失致重傷害之犯行洵堪認定。
二、核被告乙○○所為，係犯刑法第二百八十四第一項後段因過
    失致重傷害罪。又被告於肇事後，留於現場並向到場處理之
    警員楊耀東坦承係肇事者，業據其陳明在卷，並有現場處理
    員警楊耀東製作之臺中市○○○道路交通事故肇事人自首情
    形紀錄表在卷可參（偵查卷第三十頁），是被告在未被有偵
    查犯罪職權之機關或公務員查知其為犯人前，主動向接獲報
    案而至現場處理之警員楊耀東自首，並因而接受本件之裁判
    ，應依刑法第六十二條前段之規定，減輕其刑。爰審酌被告
    並無前科，素行良好，本件被告為肇事次因、被害人何文欽
    所受之傷勢及經鑑定後已成為極重度之植物人、被告之犯後
    態度、犯罪之動機、手段、目的及未能與被害人家屬達成和
    解（是不宜宣告緩刑）等一切情況，量處如主文所示之刑，
    並諭知易科罰金之折算標準。
據上論斷，應依刑事訴訟法第二百九十九條第一項前段、刑法第
二百八十四條第一項後段、第六十二條前段、第四十一條第一項
前段、罰金罰鍰提高標準條例第一條前段、第二條，判決如主文
。
本案經檢察官甲○○到庭執行職務
中    華    民    國    95    年    6     月    15    日
                    交通法庭    審判長法  官   朱光國
                                      法  官   鍾堯航
                                      法  官   洪堯讚
上正本證明與原本無異。
如不服本判決，應於送達後十日內向本院提出上訴狀（須附繕本
），上訴於台灣高等法院台中分院。
                                      書記官   柳寶倫
中    華    民    國    95    年    6     月    15    日
附錄論罪科刑法條
刑法第二百八十四條第一項
因過失傷害人者，處六月以下有期徒刑，拘役或五百元以下罰金
，致重傷者，處一年以下有期徒刑、拘役或五百元以下罰金。


司法院資訊處製作；財團法人民間司法改革基金會備份。
